【裁判字號】    98,交抗,139
【裁判日期】    980213
【裁判案由】    聲明異議
【裁判全文】
臺灣高等法院臺中分院刑事裁定         98年度交抗字第139號
抗  告  人
即受處分人  甲○○
上列抗告人因聲明異議案件，不服臺灣臺中地方法院中華民國97
年12月31日裁定（97年度交聲字第3216號），提起抗告，本院裁
定如下：
    主  文
抗告駁回。
    理  由
一、本件抗告意旨略以：受處分人當時係於河南路與逢大路口號
    誌之直行綠燈將關閉，號誌尚未轉為左轉綠燈時，通過該路
    口之最後一部車，且已穿越車道停止線進入該交岔路口，從
    該路口外側先直行行駛後左彎入交岔路口內側再直行，因車
    速較慢，此時號誌已轉換為黃燈，當號誌轉換為河南路左轉
    逢大路綠燈時，遭員警攔阻開單。依證人海大富員警（按：
    應為警員富大地）於原審陳述：「我們是站在快慢車道的白
    色實線」，當時二位員警同時站在白色實線處執行職務時，
    必成為該路口之逢大路綠燈處轉河南路行經車隊之障礙物，
    對員警人身安全是相當危險，衡諸一般經驗法則實有違員警
    執行取締交通違規勤務之常態。又二位員警同時站在白色實
    線處執行勤務時，其目標是相當明顯，且二位員警所站位置
    距離河南路與逢大路交岔路口不遠，行駛於該路口之用路人
    ，依當時光線是很容易看見二位員警執行勤務，用路人豈明
    知前方有二位員警正在執行勤務而故意違反任何交通法規，
    讓員警攔檢取締。另員警所站之處係在河南路與逢大路交岔
    路口之下游處，只能從河南路下游往上游觀看，依通過該交
    岔路口車輛之行駛路徑加以約略估算該路口之其他道路號誌
    燈色，員警無法準確視讀河南路與逢大路交岔路口上游端之
    真正號誌時相為何。又該路口相當鄰近逢甲大學及逢甲夜市
    ○○○○路口之車流量相當大，當該路口號誌之直行綠燈關
    閉後，號誌已轉換為左轉綠燈時，欲左轉之車輛由河南路左
    轉車道轉向往逢大路行駛，欲左轉之機慢車亦由河南路轉向
    逢大路行駛。假若當時號誌已為左轉綠燈，欲通過該路口者
    勢必受限於前述兩股左轉車流或前車阻擋，並無足夠之空間
    可容納本車往前行駛且能順利行駛穿越該路口。是爰於法定
    期間提起抗告，請求撤銷原裁定及原處分云云。
二、按汽車駕駛人，行經有燈光號誌管制之交岔路口闖紅燈者，
    處新臺幣1,800元以上5,400元以下罰鍰。而汽車駕駛人有同
    條例第53條之情形者，除依原條款處罰鍰外，並記違規點數
    3點，道路交通管理處罰條例第53條、第63條第1項第3款分
    別定有明文。
三、經查：
（一）抗告人即受處分人甲○○（下稱抗告人）於民國97年10月
      2日17時10分許，駕駛車號R3-5208號自小客車，行經臺中
      市○○路與逢大路口處，因「闖紅燈（直行）」之違規，
      經臺中市警察局第六分局交通分隊警員富大地當場舉發之
      事實，有原舉發機關之舉發違規通知單、交通部公路總局
      臺中區監理所中監違字第裁60-GE0000000號違反道路交通
      管理事件裁決書附卷可稽。
（二）抗告人雖以前詞置辯，惟抗告人前揭違規事實，業據證人
      即臺中市警察局第六分局承辦員警富大地於原審訊問時結
      證稱：「當時我們在河南路與逢大路口執行取締違規勤務
      ，我們舉發單上面的時間，Ｒ3─5208號車子闖紅燈直行
      ，我們當場攔檢依規定告發，當時車流量正常，當時下班
      時間但車流量正常，沒有塞車，該部車子不可能是在河南
      路黃燈時候進入丁字路口，因為當時逢大路是綠燈狀態，
      也不是在河南路左轉，逢大路綠燈狀態，就是逢大路完全
      是綠燈的狀態，河南路直行已經是紅燈了，受處分人車子
      才進入路口。」、「（你站的路口會不會因為有阻礙物導
      致你的誤判？）不可能，因為我站的路口視角很大，不可
      能誤判，我看得到路口。」、「（當時路口時相如何變法
      ？）當時路口有綠燈左轉號誌，有三面號誌，以受處人行
      駛河南路直行方向，綠燈之後，會有黃燈亮幾秒，黃燈後
      ，再轉換成紅燈、綠燈箭頭左轉同時亮起，之後，河南路
      變成完全紅燈，逢大路才是綠燈。在我站的位置，如果河
      南路左轉逢大路箭頭綠燈時，以我的方向，河南路是直行
      紅燈的。」、「（提示受處分人提出之照面影本，受處分
      人當時的車道是否這樣？）我不是站在圓圈圈的位置，站
      在圓圈圈的位置會看不到車流情形，我們是站在快慢車道
      的白色實線，該處有內側快車道，外側快車道及慢車道，
      路面邊線是在最外側，靠近住家部分，不曉得該處的路邊
      邊線是紅的，或黃的禁止停車線，我站在快慢車道的白色
      實線不會危險，因為河南路紅燈時，我們會站在白色實線
      ，等到綠燈時，我們會退到路面邊線。」等語甚詳，並有
      現場照片20張在卷可憑。則證人即取締員警富大地於河南
      路紅燈時，既係站在河南路快慢車道之白色實線處，緊盯
      河南路與逢大路口車輛行進情形，其視線未有任何阻礙，
      衡諸一般經驗法則，證人誤判之可能性甚微；且依證人所
      證當時抗告人非在河南路黃燈時進入該路口，因為當時逢
      大路為綠燈，河南路為紅燈等情，尚無可能發生抗告意旨
      指稱會受河南路左轉車流阻擋之情形；至其餘抗告意旨所
      指一般用路人明知有員警執行勤務，不會違規等情，僅為
      利己之推測、擬制、辯解之詞，不足據為有利抗告人之認
      定。
（三）按道路交通管理處罰條例第7條第1項規定：「道路交通管
      理之稽查、違規之紀錄，由交通勤務警察，或依法令執行
      交通稽查任務之人員執行之」，而警察為維持交通秩序，
      依法執行職務，立場應是客觀公正，且警員係屬司法警察
      人員之一份子，應深切明白出庭作證具結後，應據實陳述
      之義務及如有偽證應受處罰之嚴重後果，舉發抗告人駕車
      違規之員警乃依法執行交通勤務之員警，無甘冒自身觸犯
      偽證罪之風險而設詞誣攀抗告人之理；且交通員警對親睹
      之違規事實掣單舉發，就其事實之證明本為證人，如無具
      體事證足證其有偏頗或失實之虞，已難恣意否定其指證即
      舉發之真正，況其舉發行為兼有公務員基於職務上權力，
      依法就特定之具體事件所為具公法上效果之單方行政行為
      之性質，基於公務員為公法上行為具有公信力之原則，該
      行政處分當可被推定為真正，其據以依法處分之事實認定
      亦為真正無誤。本件違規事實，既據證人即警員富大地確
      已見聞抗告人有上開違規行為，於原審結證陳述舉發事實
      在卷，又無任何證據足資證明員警有捏造事實違法取締之
      情事，則員警本其維護交通秩序、安全職責所為之舉發，
      自應受到合法、正確之推定。從而，原處分機關據以援引
      上開規定，裁處受處分人罰鍰2700元整，並記違規點數3
      點，並無違法不當，原審駁回抗告人之異議，經核並無不
      合。抗告人抗告意旨仍執前詞否認有闖紅燈違規行為，謂
      員警所在位置無法準確視讀台中市○○路與逢大路交叉路
      口上游端之真正號誌時相，可能有所誤判，而員警富大地
      其在原審就部分重要案情稱「忘記或不記得」，所證部分
      亦無法舉證證明抗告人確有違規行為，以此指摘原審裁定
      不當，為無理由，應予駁回。
三、據上論結，應依道路交通案件處理辦法第26條，刑事訴訟法
    第412條，裁定如主文。
中    華    民    國    98    年    2    月    13    日
            刑事第七庭    審判長法  官  林  榮  龍
                                法  官  江  錫  麟
                                法  官  張  惠  立
上列正本證明與原本無異。
不得再抗告。
                                書記官  陳  慈  傳
中    華    民    國    98    年    2    月    18    日


司法院資訊處製作；財團法人民間司法改革基金會備份。
